【裁判字號】    97,消債抗,21
【裁判日期】    971208
【裁判案由】    更生事件
【裁判全文】
臺灣臺中地方法院民事裁定  97年度消債抗字第21號
抗  告  人  甲○○
上當事人聲請更生事件，抗告人對於民國97年11月10日本院97
年度消債更字第813號所為裁定提起抗告，本院裁定如下：
    主  文
抗告駁回
抗告費用新台幣壹仟元由抗告人負擔。
    理  由
一、抗告意旨略以：抗告人向最大債權銀行前置協商時，抗告人
    願每月還款新台幣（下同）3,000元，但銀行表示每家銀行
    最低每月需1,000元，6家債權銀行，每月6,000元，並表示
    二者金額落差太大，直接給予不協商成立證明，抗告人表示
    可接受。抗告人也接受銀行所稱每月每種債務各付1,000元
    ，先行止息，但因當時也表明想先繳清子女就學費用，故當
    月未能及時繳交。抗告人亦未收到金融機構所提出所每月約
    清償4千7百多元之協商條件。抗告人就有擔保之貸款按時繳
    納，及以現金卡、信用卡預支現金，辦理信用貸款以支應配
    偶所經營補習班之所需，均屬人之常情，因或有實際上之需
    要，或可讓配偶減輕壓力。消費明細中之消費有些屬92、93
    、94、95、96年，有97年之消費並非佔大多數，抗告人業已
    量入為出，在銀行強制停卡前已不再經常使用信用卡或預借
    現金，並非奢侈、浪費。應予抗告人更生之機會，以使抗告
    人整理過去，重新開始，迎接未來，爰請求廢棄原裁定等語
    。
二、按債務人不能清償債務或有不能清償之虞者，得依本條例所
    定更生或清算程序，清理其債務；再債務人對於金融機構因
    消費借貸、自用住宅借款、信用卡或現金卡契約而負債務，
    在聲請更生或清算前，應提出債權人清冊，以書面向最大債
    權金融機構請求協商債務清償方案並表明共同協商之意旨，
    消費者債務清理條例第3條、第151條第1項分別定有明文。
    又聲請更生或清算不合程式或不備其他要件者，法院應以裁
    定駁回之，但其情形可以補正者，法院應定期間先命補正，
    復為同條例第8條所明定。即知依消費者債務清理條例所定
    更生程序，清理其債務者，乃以債務人不能清償債務或有不
    能清償之虞為其要件，並就債務人對於金融機構因消費借貸
    、自用住宅借款、信用卡或現金卡契約而負債務，在聲請更
    生前，採協商前置主義。
三、經查：
(一)本件抗告人向原審法院聲請更生，雖主張：其有不能清償債
    務情事，前已提出債權人清冊，以書面向最大債權金融機構
    請求共同協商債務清償方案云云，惟原審法院於97年11 月3
    日庭訊時依最大債權金融機構中國信託商業銀行股份有限公
    司表示：協商不成立係債務人表明由於要幫助先生整合債權
    ，故希望直接取得協商不成立證明書等語，業有該日筆錄附
    於原審卷內可稽，並有聲請人提出之前置協商不成立通知書
    附於原審卷內可佐，已難認抗告人主張上開協商不成立之事
    由為真實。再不論抗告人所稱之協商不成立係基於上情，亦
    或基於抗告人所稱之：抗告人向最大債權銀行前置協商時，
    抗告人願每月還款3,000元，但銀行表示每家銀行最低每月
    需1,000元，6家債權銀行，每月6,000元，並表示二者金額
    落差太大，直接給予不協商成立證明，抗告人表示可接受云
    云，均無礙抗告人之協商過程並未盡力與最大債權金融機構
    達成前置協商，降低還款利率與延長還款期數之認定，此與
    消費者債務清理條例第151條第1項債務人需與最大債權金融
    機構請求協商之意旨已不相符合。抗告人逕為本件更生聲請
    ，其聲請已不備要件，且此欠缺又屬無從補正，是其聲請已
    不合法。
(二)次查依抗告人於原審所提更生償還計劃草案所載其負債總金
    額為843,582元，其每月可還款金額為5,000元，惟依債權銀
    行玉山商業銀行股份有限公司97年10月29日於原審之陳報狀
    所載：「行政院金管會已督導銀行公會成立消費金融無擔保
    債務協商委員會，並請各會員銀行依債務人之財產及收支現
    況衡量實際還款能力，提供協商期數最長為180期0％利率之
    債務清償方案」等語（分別有抗告人提出之更生償還計劃草
    案及玉山商業銀行股份有限公司97年10月29日陳報狀附於原
    審卷內可參），計算抗告人每月應清償之金額，僅4,687元
    ，較抗告人每月得還款之上開每月5,000元之金額更少，已
    難認抗告人有不能清償債務或有不能清償之虞之情形。再依
    抗告人上開：抗告人也接受銀行所稱每月每種債務各付1,00
    0元，先行止息等語之陳述，更難認抗告人有不能清償債務
    或有不能清償之虞之情形。是債務人更生之聲請亦不符合消
    費者債務清理條例第3條所定要件，且上開欠缺又屬無從補
    正，依上說明，自應駁回其聲請。從而，原裁定駁回抗告人
    之聲請，並無違誤，抗告意旨請求廢棄原裁定，並無理由，
    應予駁回。
四、據上論結，本件抗告為無理由，依消費者債務清理條例第15
    條，民事訴訟法第495條之1第1項、第449條第1項、第95條
    、第78條，裁定如主文。
中    華    民    國    97    年    12    月    8     日
                        民事第二庭  審判長法  官 許秀芬
                                          法  官 楊國精
                                          法  官 陳秋月
以上正本係照原本作成。
本裁定不得再為抗告。
中    華    民    國    97    年    12    月    8     日
                                書記官  廖曉鐘


司法院資訊處製作；財團法人民間司法改革基金會備份。
